最高法院民事裁定　　　　　　　九十六年度台抗字第二五九號
再 抗告 人　甲○○
代　理　人　蔡祥銘律師
上列再抗告人因與相對人國開營造股份有限公司間聲明異議事件
，對於中華民國九十五年十月十一日台灣高等法院裁定（九十五
年度抗字第六○九號），提起再抗告，本院裁定如下：
    主  文
原裁定廢棄，應由台灣高等法院更為裁定。
    理  由
本件再抗告人以台灣屏東地方法院（下稱屏東地院）九十一年度
票字第二○一七號裁定為執行名義，向台灣台北地方法院（下稱
台北地院）聲請對相對人國開營造股份有限公司強制執行，經台
北地院編列為九十一年度執字第三六六九○號強制執行事件受理
，惟台北地院已另有債權人長榮開發股份有限公司（下稱長榮公
司）亦聲請對相對人強制執行，經編列為九十一年度執字第一四
三三五號事件，台北地院民事執行處（下稱執行法院）乃依再抗
告人之聲請，將該第三六六九○號事件併入該一四三三五號事件
辦理。執行法院於民國九十二年九月二十二日所製作之分配表，
再抗告人之債權僅就所扣得相對人提存於台北地院之提存款部分
（即該分配表表一）分配，對於分配表表一分配不足之債權，未
列入就扣押相對人於中國農民銀行營業部之存款所得款項部分（
即該分配表表二）分配，再抗告人乃向執行法院聲明異議，請求
將其於分配表表一分配不足之債權，列入就扣押相對人存款所得
款項部分分配。執行法院裁定駁回再抗告人之聲明，再抗告人不
服，提起抗告。原法院以：按對於已開始實施強制執行之債務人
財產，他債權人再聲請強制執行者，已實施執行行為之效力，於
為聲請時及於該他債權人，應合併其執行程序，並依前二條之規
定辦理，強制執行法第三十三條定有明文，此係因我國法採「禁
止雙重查封」之立法例，故他債權人對於已開始強制執行之債務
人財產，再聲請執行時，即將後執行程序合併前執行程序，並發
生參與分配之效力。然此係指後債權人已就先聲請執行之標的亦
已聲請執行而言，倘先聲請執行之債權人已聲請執行一個以上之
標的，而後債權人僅就其中一個執行標的聲請執行，因我國強制
執行法係採當事人進行主義，強制執行係依聲請而開始，強制執
行法第五條第二項乃明定債權人聲請強制執行之書狀內宜記載執
行之標的物，是以後債權人未記載之執行標的物，不能視為參與
分配。經查長榮公司係於九十一年六月四日以台北地院八十九年
度重訴字第一九二二號和解筆錄為執行名義，向執行法院聲請強
制執行相對人所有之車輛三部、十七家銀行存款（含中國農民銀
行營業部之存款）及對第三人內政部營建署等八人之工程款、履
約保證金、保固金、保留款、買賣價金等債權。嗣經中國農民銀
行營業部於同年月二十一日函覆台北地院謂：相對人之存款餘額
新台幣（以下同）三千九百四十萬六千七百十七元業經台北地院
八十八年度民執全黃字第三三三一號執行命令扣押在案等語。長
榮公司又於九十一年八月十六日聲請追加執行相對人在台北地院
所得領取之八十九年度存字第二○九五號提存擔保金二百六十一
萬元及其利息，執行法院於九十一年八月二十二日核發扣押令。
再抗告人係於同年十二月十九日以屏東地院九十一年度票字第二
○一七號本票裁定為執行名義，向執行法院聲請強制執行，依聲
請狀所載之執行標的僅為相對人於台北地院八十九年度存字第二
○九五號提存之擔保金二百六十一萬元，並聲明就該提存款予以
併案執行列入分配，至於其他執行標的則容後陳報，惟嗣後再抗
告人均未就其他執行標的聲明參與分配或聲請併案執行，再抗告
人就其未聲請執行之中國農民銀行營業部存款，自無從列入分配
。至於前司法行政部（四三）台令參字第三六○八號函釋，係就
有執行名義之後債權人，對於已開始實施強制執行之債務人財產
，聲明參與分配後，如經分配不足受償後，先聲請強制執行之債
權人另發現債務人有其他財產，再對之聲請執行之情形，與本件
之先聲請強制執行債權人長榮公司已就相對人所有之銀行存款、
法院提存款均聲請強制執行，後債權人即再抗告人僅就法院提存
款部分聲明參與分配之情形，並不相同，尚無從比附援引。至於
台北地院於九十二年三月二十七日所核發之北院錦九十一執丑字
第一四三三五號執行命令係命中國農民銀行營業部將相對人在該
銀行之前開存款債權向該院支付，該執行命令固亦列再抗告人為
「副本收受者」，惟僅係通知再抗告人前開執行程序，與系爭存
款債權執行所得款項，再抗告人得否列入分配，係屬二事，難據
此即謂台北地院係將再抗告人列為併案債權人，應列入分配表之
表二參與分配等情，爰裁定駁回再抗告人之抗告。
惟按債務人之財產為債權之總擔保，故強制執行法第三十三條規
定：「對於已開始實施強制執行之債務人財產，他債權人再聲請
強制執行者，已實施執行行為之效力，於為聲請時及於該他債權
人，應合併其執行程序。」，本件雖由長榮公司先聲請對相對人
強制執行，惟於分配前，再抗告人亦聲請對相對人強制執行，且
經台北地院併入該前案執行，再抗告人雖僅陳報請求對相對人之
提存款執行，待查明其他財產後追加執行，然依強制執行法上述
規定，再抗告人聲請強制執行之效力應及於分配表表二之銀行存
款，而得就其分配表表一分配不足額部分列入分配表表二分配。
原裁定認為再抗告人未就相對人其他執行標的聲明參與分配或併
案執行，不得就其分配表表一分配不足之債權，列入分配表表二
分配，因而維持台北地院所為駁回再抗告人聲明異議之裁定，駁
回再抗告人之抗告，於法自有未洽。再抗告論旨，指摘原裁定不
當，求予廢棄，非無理由。
據上論結，本件再抗告為有理由。依強制執行法第三十條之一，
民事訴訟法第四百九十五條之一第二項、第四百七十七條第一項
、第四百七十八條第二項，裁定如主文。
中　　華　　民　　國　九十六　年　　四　　月   二十   日
                      最高法院民事第三庭
                          審判長法官  吳　正　一
                                法官  劉　福　聲
                                法官  黃　義　豐
                                法官  簡　清　忠
                                法官  吳　麗　女
      本件正本證明與原本無異
                                      書  記  官
中　　華　　民　　國　九十六　年　   四　 月 　三十 　日
                                                  H
